臺灣彰化地方法院刑事判決　　　　　　　 96年度訴字第792號
公　訴　人　臺灣彰化地方法院檢察署檢察官
被　　　告　乙○○
　　　　　　　　　　（現因另案於臺灣東成技能訓練所執行中
上列被告因偽證案件，經檢察官聲請簡易判決處刑（96年度偵字
第172 號），本院北斗簡易庭認為不宜（96年度斗簡字第96號）
，簽移普通庭改依通常程序審理，判決如下：
    主  文
乙○○於檢察官偵查時，證人於案情有重要關係之事項，供前具
結，而為虛偽陳述，處有期徒刑參月。
    犯罪事實
一、乙○○明知其於民國94年8 月20日下午9 時30分許，在彰化
    縣永靖鄉○○路228 號，徒手竊取蔡寶樺所有VCD1台之竊盜
    犯行，及於94年9 月24日上午6 時許，在雲林縣四湖鄉鹿場
    村66號，徒手搶奪甲○○所有金項鍊1 條之搶奪犯行，楊昇
    晉並未參與，竟於95年1 月10日上午11時6 分許及同日11時
    30分許，於臺灣彰化地方法院檢察署95年度偵字第322 號竊
    盜案件及同署95年度偵字第431 號搶奪案件偵查中，經該署
    檢察官以證人身份提訊到庭，並諭知證人具結義務及偽證處
    罰，其於供前具結，本應據實陳述，不得匿、飾、增、減，
    竟於楊昇晉是否與之搶奪、竊盜犯行有犯意聯絡及行為分擔
    之與案情有重要關係事項，虛偽證述稱：「伊與楊昇晉騎機
    車尋找下手目標，是楊昇晉發現該戶燈沒有關，而以鑰匙打
    開鋁門窗的鎖，讓伊進去竊得蔡寶樺所有之VCD1台；楊昇晉
    先看見一個婦人，就問伊要搶嗎？伊就以右手將她（甲○○
    ）脖子上戴的金項鍊拉扯下後上車，楊昇晉就迅速把車開走
    」云云，足以影響該竊盜及搶奪案件偵查之正確性。嗣於本
    院94年度訴字第1986號、臺灣高等法院臺中分院95年度訴字
    第1623案件審理中，乙○○復供出實情，始查悉上情。
二、案經臺灣彰化地方法院檢察署檢察官自動檢舉後偵查起訴。
    理  由
一、證據能力部分：
  （一）按被告以外之人於偵查中向檢察官所為陳述，除顯有不
        可信之情況者外，得為證據，刑事訴訟法第159 條之1
        第2 項定有明文。依其文義之形式解釋，乃指被告以外
        之人於偵查中向檢察官所為之陳述，非顯不可信者，得
        為證據；然新刑事訴訟法，為保障被告之反對詰問權，
        已採納英美之傳聞法則，而被告以外之人於偵查中向檢
        察官所為之陳述，其本質屬傳聞證據，依傳聞法則，原
        無證據能力，係因立法者以刑事訴訟法規定檢察官代表
        國家偵查犯罪、實施公訴，依法有訊問被告、證人、鑑
        定人之權，且實務運作時，偵查中檢察官向被告以外之
        人所取得之陳述，原則上均能遵守法律規定，不致違法
        取供，其可信性極高，為兼顧理論與實務為由，而例外
        設定其具備非顯不可信之要件時，得為證據。是以本件
        被告乙○○於另案臺灣彰化地方法院檢察署95年度偵字
        第32 2號竊盜案件、95年度偵字第421 號搶奪案件中所
        為之陳述，係在檢察官前所為之陳述，亦無顯有不可信
        之情形，依上開規定，認均有證據能力。
  （二）次按傳聞法則之重要理論依據，在於傳聞證據未經當事
        人之反對詰問予以核實，乃予排斥，惟若當事人已放棄
        對原供述人之反對詰問權，於法院審判時表明同意該等
        傳聞證據可作為證據，基於證據資料愈豐富，愈有助於
        真實發現之理念，並貫徹刑事訴訟法修法加重當事人進
        行主義之精神，確認當事人對於證據能力有處分權之制
        度，傳聞證據經當事人同意作為證據，法院認為適當者
        ，亦得為證據。是以被告以外之人於審判外之陳述，雖
        不符刑事訴訟法第159 條之1 至第159 條之4 之規定，
        而經當事人於審判程序同意作為證據，法院審酌該言詞
        陳述或書面陳述作成時之情況，認為適當者，亦得為證
        據。當事人、代理人或辯護人於法院調查證據時，知有
        第159 條第1 項不得為證據之情形，而未於言詞辯論終
        結前聲明異議者，視為有前項之同意，刑事訴訟法第
        159 條之5 定有明文。被告於本院審理時已表示對於全
        案卷證之證據能力均無意見，本院復斟酌該等證據並非
        非法取得，亦無證明力明顯過低之情形，依前開說明，
        本案後述引用之證據均有證據能力，是該等證據，均得
        採為證據，先予敘明。
二、認定犯罪事實所憑之證據：
　（一）上開犯罪事實，業據被告乙○○於偵查及本院審理時坦
        承不諱，核與證人楊昇晉於警詢、本院94年度訴字第19
        86號案件審理中供述情節相符，並有臺灣彰化地方法院
        檢察署95年度偵字第322 、431 號案95年1 月10日訊問
        筆錄各1 份、證人結文2 紙、本院94年度訴字第1986號
        案件95年5 月11日審判筆錄、判決書、臺灣高等法院臺
        中分院95年度上訴字第1623號95年11月22日審判筆錄、
        判決書在卷可資佐證。
  （二）參以被告於臺灣高等法院臺中分院上開竊盜案件審理時
        ，就本案證人楊昇晉涉犯搶奪罪部分證稱：「（問：為
        何在警訊中說是跟楊昇晉一起去搶甲○○？）警察叫我
        簽名我就簽下去」、「（問：為何檢察官偵查中你也是
        這麼說？）當時我跟楊昇晉有仇恨」、「（問：是否分
        贓不均或是他欠你錢？）不是賣手機有仇恨，而是跟我
        女朋友有關係，我才那麼說」等語（見上揭卷宗第92頁
        ）；就證人楊昇晉涉犯竊盜部分證稱：「（問：94年8
        月20日晚上9 時許，在彰化縣永靖鄉○○路228 號偷蔡
        寶樺所有VCD 放映機一部，是誰去偷的？）是我一個人
        去偷的，被告（指楊昇晉）在離100 公尺以上的土地公
        廟，並沒有一起去，後來我被警察抓去才再找到他」等
        語（見上開卷宗第93頁反面），與證人楊昇晉於該案警
        詢時自陳：「當日確有搭載乙○○至蔡寶樺住處，惟實
        際竊盜者僅有乙○○一人，伊係於距案發現場100 公尺
        處之土地公廟等候」等語（見彰化縣警察局和美分局95
        年和警分偵字第0950000291號卷第14頁），所述互核相
        符，且被告於該案警詢陳稱：「係楊昇晉以身上所帶之
        機車鑰匙將鋁門窗打開後由伊進入竊盜」云云（見同上
        警卷第11頁），惟與被害人蔡寶樺則陳稱其大門與玻璃
        門之門鎖係遭撬開一節不符（見同上警卷第8 頁），益
        徵被告乙○○於上開案件檢察官偵查時，以證人身份應
        訊，就案情有重要關係之事項，供前具結，而為虛偽陳
        述，至為灼然。綜上，本案事證明確，被告犯行，洵堪
        認定。
三、按刑法上之偽證罪，不以結果之發生為要件，一有偽證情事
    ，無論當事人是否因而受有利或不利之判決，均不影響其犯
    罪之成立。而該罪所謂於案情有重要關係之事項，則指該事
    項之有無，足以影響於裁判之結果者而言（最高法院71年度
    臺上字第8127號判例意旨參照）。次按偽證罪所侵害之法益
    係國家之審判權，故對於同一訴訟案件，證人縱在偵查、第
    一審及第二審，先後多次具結而為虛偽之陳述，因所侵害國
    家審判權之法益仍屬一個，自僅成立單一之偽證罪，不能因
    其分別在偵查並審級兼及二審，即認為係屬連續犯（最高法
    院89年度臺上字第7591號判決要旨參照）。是核被告所為，
    係犯刑法第168 條之偽證罪。爰審酌被告偽證之行為，足以
    影響職司偵查職務之檢察官對事實之認定，發生採證錯誤、
    判斷失平之結果，徒耗訴訟資源，並妨害刑事案件偵查之正
    確性，，影響國家偵查權之行使及司法威信，造成訴訟資源
    無端浪費，自應受有相當程度之刑事非難，惟念其犯後坦承
    犯行，態度尚可，暨其智識程度等一切情狀，量處如主文所
    示之刑，以示儆懲。
據上論斷，應依刑事訴訟法第452條、第299條第1項前段、刑法
第168條，判決如主文。
本案經檢察官莊佳瑋到庭執行職務。
中　　華　　民　　國　　96　　年　　6 　　月　　25　　日
                  刑事第一庭    審判長法官  簡璽容
                                法      官  郭麗萍
                                法      官  胡宜如
以上正本證明與原本無異。
如不服本判決，應於送達後10日內向本院提出上訴狀（須附繕本
）。
告訴人或被害人對於判決如有不服具備理由請求檢察官上訴者，
其上訴期間之計算係以檢察官收受判決正本之日期為準。
中　　華　　民　　國　　96　　年　　6 　　月　　25　　日
                                書  記  官  蕭秀吉
附錄本案論罪科刑法條：
中華民國刑法第168條
於執行審判職務之公署審判時或於檢察官偵查時，證人、鑑定人
、通譯於案情有重要關係之事項，供前或供後具結，而為虛偽陳
告訴人或被害人對於判決如有不服具備理由請求檢察官上訴者，
述者，處7年以下有期徒刑。
